臺灣臺北地方法院刑事裁定　
111年度聲字第433號
聲  請  人  陳冠宇




上列聲請人因聲請發還扣押物案件，對檢察官之處分不服（臺灣
臺北地方檢察署中華民國111年3月9日北檢邦呂111聲他284字第1
119020127號函），聲請撤銷，本院裁定如下：
    主  文
聲請駁回。
    理  由
一、聲請意旨略以：聲請人前向臺灣臺北地方檢察署（下稱臺北
    地檢署）聲請發還扣押物即現金新臺幣（下同）200餘萬元
    ，經檢察官於111年3月9日以北檢邦呂111聲他284字第11190
    20127號函(下稱原處分)駁回聲請，惟該筆扣案現金與該案
    無關，其中200萬元係聲請人於110年1月19日向案外人黃國
    維借得，而有正當來源，況聲請人與同案被告間之金錢往來
    數額經統計僅40餘萬元，臺北地檢署扣押200餘萬元，違反
    比例原則，故聲請撤銷原處分，並由檢察官另為妥適之處分
    等語。
二、按對於檢察官所為關於扣押或扣押物發還之處分有不服者，
    受處分人得聲請所屬法院撤銷或變更之；第1項聲請期間為5
    日，自為處分之日起算，其為送達者，自送達後起算，刑事
    訴訟法第416條第1項第1款、第3項定有明文。查本案聲請人
    前具狀向臺北地檢署聲請發還扣押物即現金200餘萬元，經
    該署檢察官作成原處分，以該案尚在偵查中為由，駁回聲請
    人之聲請。聲請人不服，於111年3月15日具狀向本院為本案
    聲請，有刑事聲請(準抗告)狀上所蓋本院收文戳可稽(見本
    院卷第5頁)。經本院函詢臺北地檢署，該署僅函覆原處分係
    以函文方式送達聲請人，而未說明原處分送達聲請人之日期
    ，此有臺北地檢署111年3月24日北檢邦呂110偵9429字第111
    9026125號函附卷足憑（見本院卷第39頁），是本院無從確
    認原處分送達聲請人之日期，自無從確認聲請人是否於原處
    分送達後5日內提起本案聲請，然此不利益不應歸於聲請人
    負擔，自應視為聲請人已於法定期間內對原處分為本案聲請
    ，先予敘明。
三、復按可為證據或得沒收之物，得扣押之；扣押物若無留存之
    必要者，不待案件終結，應以法院之裁定或檢察官命令發還
    之，刑事訴訟法第133條第1項、第142條第1項前段分別定有
    明文。所謂扣押物無留存之必要者，乃指非得沒收之物，且
    又無留作證據之必要者，始得依上開規定發還；倘扣押物尚
    有留存之必要者，即得不予發還；又該等扣押物有無留存之
    必要，並不以係得沒收之物為限，且有無繼續扣押必要，應
    由事實審法院依案件發展、事實調查，予以審酌（最高法院
    101年度台抗字第125號裁定意旨參照）。
四、經查：
　㈠聲請人主張扣案現金200餘萬元中之200萬元係其於110年1月1
    9日向黃國維借得等語，固提出存摺照片、通訊軟體LINE對
    話紀錄為據(見本院卷第21至31頁)。然而，聲請人另陳稱該
    200萬元係其與黃國維共同之投資款項等語(見本院卷第11頁
    )，則聲請人就該200萬元之性質究為借款或共同投資款，前
    後說法已有不一致之處。況該扣案現金金額為200餘萬元、
    扣案時間為110年3月11日，有高雄市政府警察局刑事警察大
    隊110年3月12日高市警刑大偵24字第11070608700號解送人
    犯報告書、扣押物品目錄表在卷足憑(見本院卷第43至45頁)
    ，此與聲請人前開主張之借得現金金額為200萬元、借款時
    間為110年1月19日者，已有差異，且無其他佐證，尚難認兩
    者係屬同一筆現金。再聲請人於偵訊時亦陳稱：扣案現金到
    底是我幫同案被告領的錢或是我跟朋友調來的錢，沒有辦法
    區分等語(見本院卷第42頁)。據此，因該案尚為檢察官偵辦
    中，扣案現金是否完全與該案無關，仍須待檢察官偵查釐清
    後，始能明瞭，自難遽認該扣案現金已無留存之必要。
　㈡聲請人另主張聲請人與同案被告間之金錢往來數額經統計僅4
    0餘萬元等語，惟此並無證據可佐，已難遽採，且該案關連
    金額為何，亦有待檢察官依案件發展、事實調查，予以審酌
    ，無法因此即認該案扣押現金200餘萬元即有違反比例原則
    之情。
　㈢綜上，原處分駁回聲請人發還扣押物之聲請，經核與法尚無
    不合，是聲請人聲請撤銷原處分，為無理由，應予駁回。
五、依刑事訴訟法第416條第4項、第412條，裁定如主文。
中　　華　　民　　國　　111 　年　　 4 　　月　  6 　 日
　　　　　　　　　刑事第七庭    法　官　蘇宏杰
以上正本證明與原本無異。
本裁定不得抗告。
                                書記官  徐鶯尹 
中　　華　　民　　國　　111 　年　　4 　　月　　6 　　日